臺灣高等法院刑事判決　　　　　　 94年度上更(一)字第336號
　　上　訴　人
　　即　被　告　甲○○原名袁.
　　選任辯護人　洪大明律師
上列上訴人因違反毒品危害防制條例案件，不服臺灣新竹地方法
院八十九年度訴字第一六一號，中華民國九十一年十二月三十一
日第一審判決（起訴案號：臺灣新竹地方法院檢察署八十九年度
偵字第六二三號），提起上訴，判決後，經最高法院撤銷發回更
審，本院判決如下：
    主  文
原判決撤銷。
甲○○運輸第二級毒品，處有期徒刑伍年。
扣案之第二級毒品安非他命拾柒包（合計淨重壹參柒點貳玖公克
）沒收銷燬，包裝（重拾點玖肆公克）沒收。
    事  實
一、甲○○（原名袁甲○○），於民國八十九年一月二十七日，
    在新竹市○○路與世界街口，受身分不詳之成年男子「劉益
    伍」（起訴書誤載為劉益宏）之委託，由「劉益伍」交付新
    臺幣（下同）三萬元予甲○○，請甲○○持至新竹縣竹東加
    油站交予另一不詳身分之成年男子，同時向該成年男子取回
    第二級毒品安非他命，並應允給付甲○○五千元作為報酬；
    甲○○明知安非他命係管制之毒品，不得持有、運輸，仍為
    圖得五千元之利益而應允，並即基於運輸安非他命之犯意，
    由不知情之友人杜鴻海以自小客車載送至新竹縣竹東加油站
    ，將三萬元交給「劉益伍」指定之前開不詳身分男子，並自
    該男子處取得安非他命十七包（合計淨重137. 29公克，包
    裝重10.94公克）。甲○○取得安非他命後，為免運送途中
    被警查獲，乃將該等安非他命藏置於其內褲內，繼續搭乘杜
    鴻海之自小客車將安非他命運輸至新竹市等待交付予「劉益
    伍」，惟於八十九年一月二十八日一時四十分許，因警方接
    獲檢舉，在新竹市○○路一四三號前查獲，並在甲○○之內
    褲內發現前揭安非他命十七包。
二、案經新竹市警察局第一分局報請臺灣新竹地方法院檢察署檢
    察官偵查起訴。
    理  由
一、訊之上訴人即被告甲○○固不否認於前揭時地經警方在其內
    褲查獲安非他命十七包之事實，但矢口否認有何運輸毒品犯
    行，辯稱：查獲之安非他命係被告以三萬元之代價向劉姓人
    氏買來供己吸用，並非被告幫別人拿取；被告之警詢筆錄係
    被誘導，檢察官之筆錄則有被脅迫情形云云。
二、惟查：
  (一)經本院勘驗卷內被告於警詢及檢察官訊問時之錄音帶結果：
  １、八十九年（筆錄誤載為八十八年）一月二十八日第一次警
      詢筆錄之全部錄音時間約五鐘，問答經過頗為迅速，尤其
      是提問部分，似乎是寫好後再提問，但從被告之回答似乎
      不是看著筆錄唸出來的，被告之部分回答有時較筆錄簡單
      ，但多數之回答的內容與筆錄之記載內容大致相符；且從
      被告之回答過程中，似乎感覺不出警方有提示被告應如何
      回答（見本院卷第二九頁）。
  ２、檢察官於八十九年一月二十八日、同年二月二日及二月二
      十九日等三次之訊問筆錄，檢察官之訊問及被告之回答均
      較筆錄所載者更為詳細，被告所述與筆錄內容亦無不符。
      除二月二十九日之訊問，訊問前因被告改口否認本案與「
      劉益伍」有關並辯稱安非他命都是被告自己的云云，檢察
      官見狀曾一度以較高亢之語氣，要求被告好好說否則要用
      運輸辦理，並要被告不要胡扯，對被告表示：上次有跟院
      方說你坦承說的實在，才放你回去，你如果再狡辯，我要
      另外與院方交待，起訴以後再說等語（見本院卷第三一頁
      ）。
  ３、被告之選任辯護人雖稱：警方不可能於五分鐘內以手寫方
      式完成筆錄，認為本案筆錄係製作完畢後才請被告錄音；
      又稱：因被告不識字，所以不能一字一句的唸筆錄，本案
      筆錄之製作與訴訟法之規定有違云云。然刑事訴訟法第一
      百條之一第一項所定訊問被告應全程連續錄音，旨在建立
      訊問筆錄之公信力，並擔保訊問程序之合法正當；亦即在
      於擔保犯罪嫌疑人對於訊問之陳述，係出於自由意思及筆
      錄所載內容與陳述相符。如果犯罪嫌疑人之自白，係基於
      自由意思而非出於不正之方法，且其自由之陳述與事實相
      符，縱令於訊問時未以一問一答方式全程連續錄音，致訊
      問程序稍嫌微疵，仍難謂其自白之筆錄，無證據能力。本
      案警方於訊問前先將提問之問題繕妥再詢問被告，於法雖
      稍有未合，然觀諸前述勘驗，可知被告於警詢時供述，並
      無被告所稱被誘導或其他不當詢問之情形，被告之供述係
      本於自由意志，足以認定，被告於警詢時供述之內容與其
      後於檢察官訊問時之供述，亦無不合（詳後述）揆諸上開
      說明，應認為有證據能力。其次，被告於檢察官第一、二
      次訊問時均坦承本案大部分之犯行；檢察官於第一次訊問
      後，並諭知被告以七萬元交保，惟因被告無保始聲請羈押
      獲准（見偵卷第十四至十六頁、十六、二四、二五頁）；
      其後，檢察官於被告聲請具保停止羈押時擬具意見書，略
      以：被告雖有羈押之理由，然本件業已訊畢，且已使司機
      杜鴻海於八十九年二月二十一日到庭，有無羈押之必要請
      法院酌處等語（見原審卷八十九年度偵聲字第九號卷第五
      頁），所述應屬有利被告。法院並依被告之聲請於同年二
      月二十三日訊問被告後，諭知被告以十萬元交保（見原審
      法院同上卷第十一頁）。然檢察官第三次即二月二十九日
      訊問初始，被告卻改口否認犯行，檢察官始以被告前後所
      述明顯不同，認為被告狡辯，並要求被告不要胡扯、好好
      說否則要以運輸辦理云云。檢察官所述與經過之事實相符
      ，語氣雖屬高亢，衡情則屬一般情緒之反應，而非意在脅
      迫被告為不實之供述。蓋被告於警詢及檢察官第一、二次
      訊問時，除供稱所攜帶者係減肥藥部分外，餘均坦白承認
      ，縱被告在檢察官第三次訊問初始翻異前供，實不足以更
      易被告之行為。至於被告所為是否合於運輸毒品之法定要
      件，則屬法律適用之問題，與行為之有無更屬無關。同理
      檢察官第一次訊問被告時，雖有要被告慢慢想，晚上不要
      回去了之用語。然此係檢察官於究明交付安非他命者之身
      分時，被告答稱對方的汽車顏色忘記了，並稱不知道、不
      曉得對方之身分（見偵卷第十五頁反面）。檢察官質疑係
      昨晚發生的事豈會現在就忘記，才要被告慢慢想，並無不
      講就要羈押之意思。依上所述，被告所辯檢察官之訊問有
      脅迫等不法情形云云，不可採信。
    (二)次查，檢察官於第二、三次訊問被告前，固未對被告告知
      刑事訴訟法第九十五條所定之事項。然該條之規定旨在使
      被告能充分行使防禦權，以維護審判程序之公平。若被告
      於被調查或偵查之初，即已知悉刑事訴訟法第九十五條所
      定之事項，因已能充分行使防禦權，其後之各次訊問，除
      非罪名有變更，實無於每次訊問前再為無益之告知之必要
      。查檢察官於八十九年一月二十八日第一次訊問被告前即
      告知刑事訴訟法第九十五條所定之事項，此觀該次筆錄即
      明（見偵卷第十五頁反面），依上述說明，檢察官於第二
      、三次訊問時，實無再度告知之必要，況依本院勘驗所得
      ，可知，檢察官於第三次訊問時，曾告知被告可能涉犯之
      罪名包括運輸、販賣、轉讓、持有毒品（見本院卷第三一
      頁筆錄），該等告知雖未形諸筆錄，然於被告訴訟防禦權
      之行使，已屬無礙。被告之辯護人以檢察官未告知罪名，
      認為違反法定程序云云，亦有誤會。
    (三)事實欄所載之事實，除被告對於運輸之物品係安非他命是
      否有認識部分之外，業據被告甲○○於警、偵訊中供述明
      確（見偵卷第三至五頁、第十五、十六頁、第二四至二六
      、第四三至四五頁），並有第二級毒品安非他命十七包扣
      案可證。而上揭毒品經送法務部調查局鑑定結果，均係甲
      基安非他命，合計淨重137.29公克，包裝重10.94公克等
      情，亦有該局89年4月12日（89）陸(一)字第89022635號檢
      驗通知書一份在卷足稽（見原審卷第一宗第三八頁）。而
      警詢筆錄之內容確係依被告實際供述而記載，警員並未誘
      引被告陳述係受「劉益宏」之委託而代為取回安非他命等
      情，亦據證人即查獲警員陳彥文及覃陽民於原審調查時結
      證在卷（見原審卷第一宗第二一、二二、一三八、一三九
      頁），且警詢錄音帶經原審及本院勘驗結果亦與警詢筆錄
      記載相符，有原審法院及本院之勘驗筆錄可稽（見原審第
      七三頁、本院卷第二九頁）。況運輸第二級毒品之係法定
      刑為無期徒刑或七年以上有期徒刑之重罪，員警若求績效
      ，而擬強迫或誘導被告為不實之供述，大可設法使被告直
      接承認運輸安非他命，並製作被告坦承知悉所運輸者係安
      非他命之筆錄。然觀諸警詢筆錄，被告辯稱：我不知所攜
      帶者係安非他命，以為是走私的減肥藥云云（見偵卷第三
      頁反面）足見被告所辯警詢筆錄出於誘導云云，不可採信
      。被告雖否認知情，然被告自承係從台北縣板橋遠赴新竹
      市與「劉益伍」見面，並因地點不熟而請杜鴻海載送（見
      偵卷第二四、二五頁）；又稱：「（為何會答應他？）我
      沒有工作，走一趟五千元」（偵卷第十六頁）、「並（以
      ）伍仟元為代價要我幫忙，因我目前沒有工作，所以加減
      賺」（偵卷第三頁反面警詢筆錄，以上「所以加減賺」等
      語，依本院勘驗錄音帶所得，雖非被告供述之用語，然被
      告於警方詢以是否賺一點錢時，為肯定之回應）。再徵諸
      被告坦承將安非他命藏放於內褲內等候交付予「劉益伍」
      之事實，可知被告所辯以為是走私的減肥藥云云，係卸責
      之詞，不可採信。蓋單純持有減肥藥，甚至是走私之減肥
      藥，是否構成犯罪，已有疑義；且價值三萬元之減肥藥，
      以高達五千元之代價代為運送，且係央請住居台北縣之被
      告遠赴新竹市取款後，再到竹東取貨，再轉回新竹市交貨
      ，更非尋常。若再參諸被告將物品藏放內褲、被告坦承曾
      施用安非他命（見偵卷第四頁警詢筆錄），以及被告於檢
      察官及原審法院先後諭知以七萬元、十萬元、三萬元交保
      （見原審卷第五至十頁），卻均無保等事實（見原審卷第
      五至十頁）。可知被告確係苦於沒有工作，為圖得五千元
      之利益，始應允「劉益伍」之請託運輸本案之安非他命，
      被告所辯以為是走私的減肥藥云云，不可採信。被告雖辯
      稱其已吸用約十年，當時每天都會施用安非他命，大都施
      用二十幾次，平均為四公克，多的時候達五、六公克云云
      （見原審卷第一三七頁、本院上訴四九七號卷第四二頁）
      。然被告於警詢時供稱：這兩、三天才開始吸（見偵卷第
      四頁）；其後於檢察官訊問時亦僅稱：從被抓前一星期開
      始吸，約吸二、三次（見偵卷第四五頁）；而被告於本案
      被查獲後，因有施用第二級毒品安非他命之犯行，經臺灣
      新竹地方法院裁定送勒戒處所施以觀察、勒戒，其後因無
      繼續施用毒品之傾向，而經檢察官為不起訴處分，此外再
      無其他毒品之前科之事實，亦有被告之前案紀錄表及施用
      毒品案件紀錄表各一份附卷足參，足見被告雖有施用毒品
      尚未至嚴重濫用具有耐藥性之程度至明。被告所辯約已施
      用安非他命十年，每天施用二十餘次，施用數量達四至六
      公克云云，已難採信。且扣案之安非他命達十七包，扣案
      之地點在新竹市，被告於案發前經濟拮据，復如前述，則
      被告是否有資力一次購買十七包安非他命，已值懷疑；若
      係供己施用，更不可能於經濟拮据之情況下，一次購買十
      七包；若係供己施用，大可於取得安非他命後逕自返回住
      處，何致於有本件取款、取貨再前往新竹市等待交貨等曲
      折過程？足見被告所辯已施用安非他命十年，每天施用二
      十餘次，施用數量達四至六公克云云，僅是為其何以一次
      取得十七包安非他命之原因找尋藉口，不可採信。
    (四)證人杜鴻海雖於原審證稱：當時被告有打電話，表示有聯
      絡一個朋友在一個地方等，指示我到那個地方，到了那裡
      ，一個男子上車，警察就來了等語（見原審卷第二宗第六
      八、六九頁）。就此，被告先稱：是李樹林打電話來說要
      搭便車，所以約在那裡云云（見原審卷第一宗第一三七頁
      ）；嗣改稱：是李樹林說要拿取安非他命，所以約好在該
      處云云（見原審卷第一宗第二００、二０二頁）。前後供
      述不一。因此，縱使案外人李樹林確曾前往被查獲地點並
      坐上杜鴻海所駕駛之自小客車，並不能即排除被告確係和
      自稱「劉益伍」之男子約在該處拿取扣案之安非他命。杜
      鴻海雖於本院前審另稱：在新竹市○○路未看到有一男子
      交三萬元給被告，不知道在加油站有一男子交十七包東西
      給被告等語（見本院上訴四九七號卷第一四四頁）。惟杜
      鴻海於被告因本案羈押後，以被告友人之身分具狀向原審
      法院稱：已籌得被告具保所需之七萬元，聲請准予交保等
      語（見原審八十九年度偵聲字第九號卷第二頁），參諸杜
      鴻海係本案之司機之事實，足見其與被告交情匪淺，所為
      供述，難免迴護。此由杜鴻海於法院交互詰問時竟稱：對
      被告有點面熟、好像認識、不太記得、僅見過被告一次面
      ；就其是否因本案載過被告，答稱：不記得、忘記了；對
      於其他之詰問如是否看到有人拿三萬給被告？有無戴被告
      到新竹市○○○路？是否有一男子在加油站交十七包的東
      西給被告？是否載被告回到西大路？是被告要你去加油還
      是你主動要去加油？載送途中有無看到別人拿東西給被告
      ？是否先到新竹市再到竹東再回新竹市？亦均答稱：「不
      曉得」、「忘記了」、「不知道」、「沒有看到」。（見
      本院上訴卷第一四一頁以下），亦可印證係迴護被告之詞
      。杜鴻海又稱：我對新竹路不熟，路名不知道，就一直開
      ，也不知道去哪裡，被告叫去哪裡我就去哪裡等語。被告
      更供稱：拿貨時杜鴻海在很遠處等候；又稱：我將東西藏
      在內褲裡，杜鴻海沒有看到等語（見偵卷第四四頁）。足
      見杜鴻海就被告運輸毒品並不知情，亦已不能依杜鴻海之
      證詞，究明被告取款三萬元及等候交付安非他命之正確地
      點。惟杜鴻海供述：案發當天，其因被告之託自板橋載送
      被告至新竹，曾經到某加油站，中途有下車小便，其後在
      新竹市經警查獲並偕同被告至警局等情（見本院上訴卷第
      一四二、一四四頁），與被告所述：我從板橋下來、杜鴻
      海載我到竹東加油站、拿到（安非他命）後回新竹等待交
      給劉益伍時被查獲等主要事實（見偵卷第十五頁反面、第
      二四頁反面、第四三、四四頁），並無齟齬。足見被告之
      自白與事實相符，可以採信。
    (五)綜上所述，被告於本案案發前苦於無業，為賺取五千元之
      利益，受「劉益伍」託為本案毒品之運輸，事證明確，犯
      行可以認定。被告其餘辯解及有利被告之證據因不足以影
      響判決之結果，無逐一論列之必要，附此敘明。
三、查被告甲○○犯本件運輸第二級毒品犯行後，毒品危害防制
    條例業經修正公布，於九十三年年一月九日施行，修正前及
    修正後之毒品危害防制條例第四條第二項關於運輸第二級毒
    品罪之刑度均為「無期徒刑或7年以上有期徒刑，得併科7百
    萬元以下罰金」，並未變更，本件應依修正後毒品危害防制
    條例處斷。核被告所為，係犯毒品危害防制條例第四條第二
    項之運輸第二級毒品罪。公訴人認被告係犯修正前毒品危害
    防制條例第八條第二項、第四項之轉讓第二級毒品安非他命
    未遂罪。然修正前毒品危害防制條例第八條所稱之轉讓，應
    指基於讓與毒品之意思，將所有之毒品交付他人使取得所有
    權而言。本件被告係基於「劉益伍」之託，為賺取五千元之
    代價，而將「劉益伍」所交付之三萬元取交予另一男子，並
    同時取回本案扣案之安非他命，且運輸至新竹市等待交付予
    「劉益伍」。被告對其持有之毒品應無所有之意思，被告亦
    非將毒品之所有權由自己移轉予「劉益伍」，自難認被告所
    為係轉讓毒品。公訴人認被告所為係犯轉讓第二級毒品未遂
    罪，尚有未洽，惟因起訴事實相同，爰依法變更起訴法條。
    又被告持有第二級毒品進而運輸，持有毒品之低度行為應為
    運輸之高度行為所吸收，不另論持有第二級毒品罪。
四、原審以被告罪證明確並據以論罪科刑，固非無見，然毒品危
    害防制條例第十九條第一項關於沒收之規定，乃政府為防制
    毒品危害，維護國民身心健康，所設之特別規定，採義務沒
    收主義。故凡犯同條例第四條至第九條、第十二條、第十三
    條或第十四條第一項、第二項之罪者，其供犯罪所用之物或
    因犯罪所得之財物，均需諭知沒收之，且不以專供犯罪之用
    為限，法院並無審酌之餘地。而毒品之外包裝有防止毒品裸
    露、逸出及潮濕之功用，並便於攜帶及運輸，其係供販賣、
    運輸毒品所用之物，至為顯然。亦即包裝扣案安非他命所用
    之包裝依法應沒收。且毒品危害防制條例第十八條第一項規
    定，應諭知沒收銷燬者，以查獲之第一、二級毒品及專供製
    造或施用第一、二級毒品之器具為限，而不及於毒品之外包
    裝。原判決竟就毒品安非他命之外包裝一併諭知沒收銷燬，
    自有未合。
五、被告上訴意旨，以扣案之安非他命係供己施用無運輸之意思
    為由，指摘原判決不當，雖無理由，惟原判決既有上開可議
    之處，自應由本院將原判決撤銷改判。其次，運輸安非他命
    係最輕本刑為七年以上有期徒刑之罪，刑度頗重，而被告係
    因苦於無業，為賺取五千元之小利始鋌而走險，其受身分不
    詳者之託，在未取得五千元之情形下，猶甘願遠赴新竹，以
    頗為曲折之方法運輸毒品，客觀上足以引起一般之同情，情
    堪憫恕，若處以最低度刑猶嫌過重，爰依刑法第五十九條之
    規定，減輕其刑。並審酌被告所運輸之第二級毒品安非他命
    之數量達十七包（合計淨重137.29公克，包裝重10.94公克
    ），數量非少，再參酌被告前述犯罪之動機，所用之手段尚
    稱輕微，運輸之安非他命雖尚未流入市面即被查獲，然仍有
    潛在之危險，以及被告犯後否認犯行之態度及其他一切情狀
    ，量處有期徒刑伍年。扣案如主文所示之之安非他命應依法
    沒收銷燬之。盛裝毒品之包裝（重10.94公克），係用於包
    裹毒品，防其裸露、潮濕，便於攜帶運輸，屬被告所有供運
    輸毒品所用之物，應依法宣告沒收。
據上論斷，應依刑事訴訟法第三百六十九條第一項前段、第三百
六十四條、第二百九十九條第一項前段、第三百條，毒品危害防
制條例第四條第二項、第十八條第一項前段、第十九條第一項，
刑法第十一條前段、第五十九條判決如主文。
本案經檢察官王安明到庭執行職務。
中　　華　　民　　國　　94　　年　　8 　　月　　23　　日
　　　　　　　　　刑事第十七庭審判長  法　官　吳啟民
                                      法  官　蘇隆惠
                                      法  官　林瑞斌
以上正本證明與原本無異。
如不服本判決，應於收受送達後十日內向本院提出上訴書狀，其
未敘述上訴之理由者並得於提起上訴後十日內向本院補提理由書
（均須按他造當事人之人數附繕本）。
                                      書記官　陳思云
中　　華　　民　　國　　94　　年　　8 　　月　　24　　日
附錄：本案論罪科刑法條全文
毒品危害防制條例第4條第2項
製造、運輸、販賣第 2 級毒品者，處無期徒刑或七年以上有期徒
刑，得併科新臺幣七百萬元以下罰金。
